臺灣彰化地方法院刑事判決
111年度訴字第559號
公  訴  人  臺灣彰化地方檢察署檢察官
被      告  李正偉



          （現於法務部矯正署臺中監獄臺中分監另案執行中）
上列被告因加重詐欺等案件，經檢察官提起公訴（110年度偵字
第13435號、110年度偵字第1007號），被告於準備程序中就被訴
事實為有罪之陳述，本院裁定以簡式審判程序審理，判決如下：
    主  文
李正偉三人以上共同冒用公務員名義而犯詐欺取財罪，處有期徒
刑壹年拾月。
附表二所示之物，依附表二所示方式沒收。
    犯罪事實及理由
一、犯罪事實：
    李正偉與暱稱「尊皇」（真實姓名年籍不詳）及其等所屬詐
    欺集團不詳成員共同基於意圖為自己不法所有，三人以上共
    同冒用公務員名義詐欺取財、共同以不正方法由自動付款設
    備取得他人之物及共同掩飾、隱匿詐欺犯罪所得之洗錢的犯
    意聯絡，先由所屬詐欺集團不詳成員於民國109年9月30日11
    時許起，先後接續冒稱係中華電信客服人員、警察分局刑事
    局隊長、法官，於電話中向賴銀泥接續佯稱：賴銀泥電話費
    未繳、個資可能被盜用、以賴銀泥名義申設的銀行帳戶涉犯
    擄人勒贖，被抓到的嫌犯供稱向賴銀泥買人頭帳戶，須將提
    款卡交付及將銀行定期存款解約存款交出，供查證證明未收
    嫌犯的錢云云，致賴銀泥誤信為真，陷於錯誤而依指示，先
    於同日14時許，將其附表一所示銀行帳戶之提款卡放置在其
    彰化縣○○鄉○○街000巷00號住處外所停車輛之擋風玻璃雨刷
    處暨告知該等提款卡密碼，繼於同日15時餘許，依指示將現
    金新臺幣（下同）80萬元放置在其前開住處外所停機車腳踏
    墊上。李正偉接收其所屬詐欺集團不詳成員指示後，與彭觀
    明（另行審結）於同日11時30分許，共同搭乘由彭觀明所僱
    請不知情白牌計程車司機張敏郎所駕之車從臺中市○區○○路0
    00號出發，於同日12時50餘分許，至彰化縣○○鄉○○路000號
    花壇火車站附近之後，即由李正偉下車為下列分工犯行：
（一）於同日（9月30日）14時25分許，至賴銀泥上開放置提款
      卡之地點，拿取該等提款卡後，於附表一所示提款日期之
      時間（或於同日9月30日或於翌日10月1日），持附表一所
      示提款卡，至金融機構設立之自動櫃員機，接續輸入密碼
      後，提領附表一所示金額（實際提領取得之金額應扣除銀
      行收取之手續費）。
（二）於同日（9月30日）15時51分許，至賴銀泥上開放置現金8
      0萬元之地點，收取該現金。
　  其後，李正偉乃將領得及拿到之詐欺贓款上繳給其所屬詐欺
    集團上手成員，以此方式製造金流斷點，而掩飾、隱匿此等
    詐欺犯罪所得之來源、去向及所在，並因此獲得報酬1萬3千
    元。
二、本判決下列所引用以認定被告犯罪事實之供述及非供述證據
    ，被告李正偉或同意證據能力（本院卷二第237頁），或未
    於言詞辯論終結前聲明異議，復查無不法取得之違法情事，
    並為證明犯罪事實存否所必要，及經本院踐行合法調查證據
    程序，是認均具有證據能力。
三、上揭犯罪事實，業據被告李正偉坦認不諱，並有下列證據可
    佐，堪認其任意性自白與事實相符，應可採信。其本案犯行
    ，堪予認定，事證明確，應依法論科：
（一）證人即告訴人賴銀泥之警詢證述（偵1007號卷第49至62頁
      ）。　　　　
（二）證人即同案被告彭觀明之警、偵證述（偵1007號卷第33至
      40、357至368頁）。
（三）證人張敏郎之警詢證述及其指認犯罪嫌疑人紀錄表暨指認
      表及指認照片對照表、張敏郎手機叫車程式網頁資料及其
      與暱稱「阿光」之同案被告彭觀明LINE對話訊息擷圖及「
      阿光」之LINE帳號網頁擷圖（偵1007號卷第41至48、89至
      95、211至215頁）。　　
（四）告訴人附表一所示銀行帳戶相關卷證資料：
  　1.臺灣中小企業銀行（下稱臺灣企銀）國内作業中心111年6
      月30日111忠法查密字第CU56165號函及所附附表一所示告
      訴人臺灣企銀帳戶之客戶基本資料及交易明細（本院卷二
      第109至114頁）。
　　2.中國信託商業銀行股份有限公司（下稱中信銀行）109年1
      0月13日中信銀字第109224839252034號函及所附附表一所
      示告訴人中信銀行帳戶之客戶基本資料及交易明細（偵10
      07號卷第107至109頁）。　  
  　3.臺灣土地銀行股份有限公司（下稱土地銀行）109年10月1
      4日總業存字第1090119682號函及所附附表一所示告訴人
      土地銀行帳戶之客戶基本資料及交易明細（偵1007號卷第
      103至105頁）。
　  4.彰化第一信用合作社（下稱彰化一信）109年10月16日彰
      一信合字第4045號函及所附附表一所示告訴人花壇一信帳
      戶之客戶及開戶基本資料及交易明細（偵1007號卷第111
      至113頁）、彰化一信111年7月1日彰一信合字第3381號函
      及所附附表一所示告訴人彰化一信帳戶之交易明細（本院
      卷二第127至129頁）。
　　5.中華郵政股份有限公司（下稱郵局）109年10月14日儲字
      第1090265516號函及所附附表一所示告訴人郵局帳戶之客
      戶基本資料及交易明細（偵1007號卷第97至101頁）。　
（五）被告李正偉提領行蹤之監視錄影翻拍照片（偵1007號卷第
      131至209頁）。
（六）彰化縣警察局彰化分局扣押筆錄及扣押物品目錄表、被告
      李正偉簽具之自願受搜索同意書、附表二編號1至3所示扣
      案物及附表三所示扣案物之照片（偵1007號卷第63至67、
      73至77、217至229、301至319頁）。　
（七）證人張敏郎之車輛詳細資料報表（偵1007號卷第239頁）
      。　　　　　
四、論罪科刑部分：
（一）按洗錢防制法所稱洗錢，指下列行為：意圖掩飾或隱匿
      特定犯罪所得來源，或使他人逃避刑事追訴，而移轉或變
      更特定犯罪所得。掩飾或隱匿特定犯罪所得之本質、來
      源、去向、所在、所有權、處分權或其他權益者。收受
      、持有或使用他人之特定犯罪所得，洗錢防制法第2條定
      有明文。故行為人如有上揭各款所列洗錢行為者，即成立
      同法第14條第1項之洗錢罪。查被告李正偉與其所屬詐欺
      集團成員詐得告訴人之提款卡及現金，由被告李正偉持告
      訴人之提款卡提領告訴人之存款，再將所提領及取得之詐
      欺犯罪所得上繳交給所屬詐欺集團上手，該等款項已藉由
      其層繳之行為，轉變犯罪所得之物理空間，而掩飾、隱匿
      金錢來源為前開詐欺所得贓款並掩飾、隱匿其去向及所在
      ，已然製造金流斷點，並妨礙國家對於詐欺犯罪所得之追
      查，所為自該當一般洗錢罪無疑，且被告李正偉明知其上
      繳之款項為詐欺所得，於上繳交出後，對於該等贓款之流
      向及所在均不清楚而無法掌握，足見主觀上有掩飾、隱匿
      該贓款與犯罪之關聯性，以躲避國家追訴、處罰之故意，
      是其確有與其所屬集團成員共同掩飾、隱匿詐欺取財犯罪
      所得之行為，自該當洗錢防制法第14條第1項之一般洗錢
      罪。
（二）刑法第339條之2第1項以不正方法由自動付款設備取得他
      人之物罪，其所謂「不正方法」，係泛指一切不正當之方
      法而言，並不以施用詐術為限，例如以強暴、脅迫、詐欺
      、竊盜或侵占等方式取得他人之提款卡及密碼，再冒充本
      人由自動提款設備取得他人之物，或以偽造他人之提款卡
      由自動付款設備取得他人之物等等，均屬之（最高法院94
      年度台上字第4023號判決決意旨參照）。本案告訴人附表
      一所示帳戶提款卡及密碼，係遭被告李正偉所屬詐欺集團
      成員詐騙後交出，而由被告李正偉取得並持以提領其內存
      款，足認被告李正偉及其所屬詐欺集團成員係以欺瞞之不
      正方法取得該等提款卡，並輸入向告訴人騙得之密碼，使
      自動櫃員機辨識系統誤判被告李正偉係有提領權之人，而
      以此不正方法接續多次自告訴人該等帳戶內提領款項，揆
      諸上開說明，該提領款項之行為自係以不正方法而為，核
      與刑法第339條之2第1項之以不正方法由自動付款設備取
      得他人之物罪之構成要件相符。　　
（三）核被告所為，係犯刑法第339條之4第1項第1款、第2款三
      人以上共同冒用公務員名義而犯詐欺取財罪（即加重詐欺
      取財罪）、同法第339條之2第1項以不正方法由自動付款
      設備取得他人之物罪（即非法由自動付款設備取財罪）、
      洗錢防制法第14條第1項一般洗錢罪。
（四）被告李正偉雖未親自實施電話詐騙行為，而由其所屬詐欺
      集團其他成員為之，然其依所屬集團成員指示，分工負責
      收取其等致電詐騙告訴人所得之提款卡及現金，暨提領告
      訴人之存款後，將詐欺所得繳回集團上手，所參與之分工
      核屬其詐欺集團本案犯罪歷程所不可或缺之重要環節，並
      因此獲得報酬，已參與犯罪構成要件行為，堪認其與所屬
      詐欺集團其餘參與之成員間，具有相互利用之共同犯意，
      而各自分擔部分犯罪行為，就所犯上開加重詐欺取財、非
      法由自動付款設備取財、一般洗錢等犯行，具有犯意聯絡
      與行為分擔，應依刑法第28條規定，論以共同正犯。
（五）被告所屬詐欺集團成員接續多次於電話中向告訴人施以詐
      術，致告訴人陷於錯誤，而交出數張提款卡及現金之行為
      ，及被告於附表一所示提領時間多次持告訴人數提款卡非
      法提領款項，及向告訴人收取現金之行為後層繳上手，均
      係於相近之時間為之，侵害同一告訴人之財產法益，乃為
      達同一犯罪目的，而侵害同一法益，各行為之獨立性薄弱
      ，依一般社會通念難以強行分離視之，在刑法評價上，以
      視為數個舉動之接續實施，合為包括之一行為予以評價，
      較為合理，各應論以接續犯之一罪。　　　　
（六）被告李正偉及其所屬詐欺集團成員所為本案加重詐欺取財
      、非法由自動付款設備取財、及一般洗錢等行為，在自然
      意義上雖非完全一致，然行為有部分重疊合致，且犯罪目
      的單一，依一般社會通念，認應評價為一罪，屬想像競合
      犯，方符合刑罰公平原則。是被告李正偉以一行為觸犯上
      開3罪，為想像競合犯，應依刑法第55條規定，從一重以
      加重詐欺取財罪處斷。
（七）洗錢防制法第16條第2項規定「犯前二條之罪，在偵查或
      審判中自白者，減輕其刑。」被告李正偉於偵查及審判中
      自白一般洗錢之事實，原應依該規定減輕其刑，惟決定處
      斷刑時，既已從一重論以加重詐欺取財罪，因重罪並無法
      定減刑事由，參照最高法院108年度台上字第3563號、109
      年度台上字第3936號判決意旨之法理，自無從再適用上開
      條項規定減刑（但量刑時一併審酌）。　　　
（八）爰以行為人之責任為基礎，審酌被告正值青壯年，不思以
      正途賺取財物，與他人分工，利用一般民眾欠缺法律專業
      知識，易於相信警察、司法機關之心理弱點，而冒用公務
      員名義從事本案犯行，嚴重傷害人民對公務員職務執行之
      信賴，致使政府機關之公信力折損，危害社會善良秩序與
      風氣甚鉅，告訴人因此受騙，所受財產損失重大，被告犯
      罪危害嚴重，法治觀念淡薄，雖非擔任直接詐騙告訴人之
      工作，然所為核屬本案詐欺不可或缺之重要角色，其犯罪
      動機、目的及手段均屬卑劣，應予嚴厲譴責，並考量其參
      與程度、前科素行（其為本案行為前，並無犯罪科刑紀錄
      ，有卷附臺灣高等法院被告前案紀錄表可參）、自白犯行
      ，然並未與告訴人和解或賠償損失之犯後態度、及其自陳
      ：我高中肄業，沒有專長及證照，已婚但無子女，入監前
      與父親、弟弟租屋同住，月租金12,000元，均由我負擔，
      入監所前受雇做室內裝潢，月收入約2至3萬元，沒有負債
      ，但因為父親老年中風、弟弟有中度智能障礙，所以家裡
      的生活費都是由我負擔等語之智識程度、家庭生活及經濟
      狀況、告訴人到庭稱被告若不還我錢，我就不原諒被告等
      一切情狀，爰量處如主文所示之刑。
五、沒收部分：　　　
（一）扣案如附表二編號1所示之物，為被告所有供聯繫本案犯
      罪事宜所用，此據被告供述在卷，應依刑法第38條第2項
      前段規定宣告沒收。
（二）被告本案詐得扣案如附表二編號2所示之物，且因本案犯
      行獲得報酬1萬3千元（如附表二編號3至4所示），均為其
      犯罪所得，均應依刑法第38條之1第1項前段宣告沒收，未
      扣案部分併依同條第3項諭知於全部或一部不能沒收或不
      宜執行沒收時，追徵其價額。
（三）洗錢行為標的部分：
  ⒈犯第14條之罪，其所移轉、變更、掩飾、隱匿、收受、取得
    、持有、使用之財物或財產上利益，沒收之。洗錢防制法第
    18條第1項前段定有明文。此一規定採取義務沒收主義，只
    要合於前述要件，法院本應為相關沒收之諭知，然因該洗錢
    行為之標的是否限於行為人所有者，始得宣告沒收，法無明
    文，參酌最高法院100年度台上字第5026號判決：「該法條
    並未規定『不問屬於犯罪行為人與否』，均沒收之，自仍以屬
    於被告所有者為限，始應予以沒收」之意旨，似可認在洗錢
    防制法並未規定「不問屬於犯罪行為人與否」均沒收之情形
    下，宜從有利於被告之認定，而認洗錢行為之標的須屬於被
    告所有者，始應予以宣告沒收。惟因本條項既未明文限制洗
    錢行為之標的必須屬於行為人所有者，始應宣告沒收，且洗
    錢行為委由第三人為之者，所在多有，是如洗錢行為之標的
    限於被告所有始得宣告沒收，不惟增加實務上查證之困擾，
    抑且難以達成洗錢防制之目的，何況同條第2項擴大沒收之
    規定，亦以被告對來源不明之不法財產得以支配為已足，不
    以被告所有為必要，是洗錢行為標的之沒收，尚不以屬於被
    告所有為必要，較為妥適。
  ⒉又宣告前2條之沒收或追徵，有過苛之虞者，得不宣告或酌減
    之；本法總則於其他法律有沒收之規定者，亦適用之。刑法
    第38條之2第2項及第11條前段分別定有明文。而雖洗錢防制
    法對於洗錢標的之沒收並未制定類似過苛調節之規定，惟因
    沒收實際上屬於干預財產權之處分，仍應遵守比例原則，是
    於沒收存有過苛之虞之情形時，本應使法官在個案情節認定
    後得不宣告沒收或酌減之，以資衡平。從而，上開洗錢防制
    法第18條第1項之沒收規定雖未制定類似過苛調節之條款，
    但應非有意予以排除，而得依刑法第11條前段規定，據以適
    用刑法第38條之2第2項之調節條款。
  ⒊經查，被告提領及收取告訴人款項，已上繳交給所屬詐欺集
    團上手成員，而掩飾、隱匿詐欺贓款之來源、去向及所在，
    足認該等款項屬洗錢行為之標的，本應依洗錢防制法第18條
    第1項前段規定予以沒收。然因該等款項由其所屬詐欺集團
    其他不詳成員收走，被告最終未取得支配占有（僅獲得報酬
    1萬3千元），其於本案中亦非居於主導地位，如對處於整體
    詐欺集團犯罪結構中非屬高層之被告李正偉宣告沒收該等洗
    錢行為標的，實有過苛之虞而不符合比例原則，是爰不對其
    宣告沒收。
（四）扣案附表三所示之物，雖為被告所有而為其犯罪時所穿，
      此經其陳述在卷（本院卷二第319頁），然審酌該等物品
      性質上非專供犯罪之用，而為一般人日常生活用品，可輕
      易取得，沒收對於犯罪預防並無助益，欠缺刑法之重要性
      ，爰依刑法第38條之2第2項不予宣告沒收。　　　　　
六、據上論斷，應依刑事訴訟法第273條之1第1項、第299條第1
    項前段，判決如主文。
本案經檢察官廖偉志提起公訴，檢察官鄭安宇到庭執行職務。
中　　華　　民　　國　　111 　年　　10　　月　　12　　日
                  刑事第三庭        法  官  吳芙如
以上正本證明與原本無異。
如不服本判決應於收受判決後20日內，向本院提出上訴書狀，並
應敘述具體理由。其未敘述上訴理由者，應於上訴期間屆滿後20
日內向本院補提理由書(均須按他造當事人之人數附繕本)「切勿
逕送上級法院」。
告訴人或被害人對於判決如有不服具備理由請求檢察官上訴者，
其上訴期間之計算係以檢察官收受判決正本之日期為準。
中　　華　　民　　國　　111 　年　　10　　月　　12　　日
                                    書記官  楊蕎甄
附錄本案論罪科刑法條全文：
中華民國刑法第339條之2
（違法由自動付款設備取得他人之物之處罰）
意圖為自己或第三人不法之所有，以不正方法由自動付款設備取
得他人之物者，處3年以下有期徒刑、拘役或30萬元以下罰金。
以前項方法得財產上不法之利益或使第三人得之者，亦同。
前二項之未遂犯罰之。
中華民國刑法第339條之4
犯第339條詐欺罪而有下列情形之一者，處1年以上7年以下有期
徒刑，得併科1百萬元以下罰金：
一、冒用政府機關或公務員名義犯之。
二、三人以上共同犯之。
三、以廣播電視、電子通訊、網際網路或其他媒體等傳播工具，
    對公眾散布而犯之。
前項之未遂犯罰之。
洗錢防制法第14條
有第二條各款所列洗錢行為者，處 7 年以下有期徒刑，併科新
臺幣 5 百萬元以下罰金。
前項之未遂犯罰之。
前二項情形，不得科以超過其特定犯罪所定最重本刑之刑。
附表一
編號 銀行帳戶（提款卡） 提款日期 （民國） 提款時間 金額（新臺幣/帳戶交易明細顯示之提領金額，其中有零頭5元部分，均係銀行收取之手續費） 1 台灣企銀帳號000-00000000000 109年9月30日 14時30分許 20,005元    14時31分許 20,005元    14時32分許 20,005元    14時35分許 20,005元    14時36分許 20,005元   109年10月1日 00時09分許 20,005元    00時10分許 20,005元    00時11分許 20,005元    00時12分許 20,005元    00時13分許 10,005元 2 中信銀行帳號000-000000000000 109年9月30日 14時45分許 20,000元    14時45分許 20,000元    14時46分許 19,000元 3 土地銀行帳號000-000000000000 109年9月30日 14時52分許 20,005元    14時53分許 20,005元    14時56分許 18,405元 4 彰化一信帳號000-0000000000000 109年9月30日 15時02分許 30,000元    15時02分許 30,000元    15時03分許 13,000元 5 郵局帳號000-00000000000000 109年9月30日 15時18分許 60,000元    15時19分許 60,000元    15時20分許 30,000元   109年10月1日 01時34分許 20,005元    01時35分許 20,005元    01時35分許 20,005元    01時36分許 20,005元    01時37分許 20,005元    01時38分許 20,005元    01時39分許 20,005元    01時40分許 10,005元 
附表二
編 號 物品名稱及數量  沒收方式 1 扣案I-Phone6手機1支（IMEI：000000000000000，含其內0000000000號門號卡1張） 沒收。 2 扣案附表一編號1至5所示銀行帳戶提款卡計5張 沒收。 3 扣案李正偉之犯罪所得新臺幣1萬元 沒收。 4 未扣案李正偉之犯罪所得新臺幣3千元 沒收，於全部或一部不能沒收或不宜執行沒收時，追徵其價額。 
附表三：
黑色鴨舌帽1頂、黑色長袖連帽衣1件、綠黃色相間後背包1個